臺灣彰化地方法院刑事判決　　　　　　　96年度訴字第2368號
公　訴　人　臺灣彰化地方法院檢察署檢察官
被　　　告　甲○○
上列被告因違反毒品危害防制條例案件，經檢察官提起公訴（96
年度毒偵字第5032號），本院依簡式審判程序判決如下：
    主  文
甲○○施用第一級毒品，累犯，處有期徒刑拾月。
  犯罪事實及理由
一、本件犯罪事實除補充及更正如下外，其餘均與檢察官起訴書
    之記載相同，茲引用之（如附件）：
（一）被告前因施用毒品案件，經送強制戒治，於民國90年7 月
      31日執行完畢，之後因於5 年內即95年7 月2 日，再犯施
      用第一級毒品罪，為本院以95年度訴字第1445號判處有期
      徒刑11月確定（嗣並依中華民國九十六年罪犯減刑條例規
      定減為有期徒刑5 月又15日確定），於96年7 月16日執行
      完畢（為本案之累犯）。
（二）警方接獲檢舉，懷疑被告於96年8 月24日有施用第一級毒
      品海洛因情事，而向本院聲請搜索被告位於彰化縣員林鎮
      ○○里○○路71-6號住所獲准，嗣經警持搜索票前往上開
      處所，搜索未獲，於尚未有其他事證合理懷疑被告有本案
      之施用第一級毒品海洛因犯行（指96年9 月1 日之施用）
      前，即主動向司法警察自首有本件施用第一級毒品海洛因
      犯行，並接受審判，嗣經警就其尿液送驗後，確呈嗎啡陽
      性反應。
二、本件證據除補充如下外，其餘亦均與檢察官起訴書之記載相
    同，茲引用之（如上附件）。
（一）被告於本院審理時之自白。
（二）本院依職權調閱96年度聲搜字第2156號卷查核。
三、按刑法第62條所謂「發覺」，固非以有偵查犯罪職權之機關
    或人員確知其人犯罪無誤為必要，而於對其發生嫌疑時，即
    得謂為已發覺；但此項對犯人之嫌疑，仍須有確切之根據得
    為合理之可疑者，始足當之，若單純主觀上之懷疑，要不得
    謂已發生嫌疑（最高法院72年度臺上字第641 號判例意旨參
    照）。本件警方係接獲檢舉人指稱被告於96年8 月24日有施
    用第一級毒品海洛因情事，而懷疑被告有施用海洛因犯行，
    故向本院聲請搜索被告位於彰化縣員林鎮○○里○○路71-6
    號住所獲准，有本院上開96年度聲搜字第2156號卷附檢舉筆
    錄及搜索票影本1 紙足核，雖可認員警對於被告於96年8 月
    24 日 及其後4 日內可能有施用海洛因之行為，有確切之根
    據（即檢舉人供述）得為合理之可疑（蓋文獻資料中顯示海
    洛因【在人體內水解成嗎啡】經注入人體後，90% 以上於24
    小時內自尿中排出，平均可檢出時限約為45小時，至遲於96
    小時之內完全自尿中排出，故自96年8 月24日起4 日內，被
    告尿液均有可能檢出嗎啡陽性反應，員警以被告在此期間因
    尿液會檢出嗎啡陽性反應之根據而懷疑被告在此期間有施用
    海洛因犯行，應屬有合理之可疑），卻無法直指員警對於上
    開期間外之本案96年9 月1 日施用海洛因犯行已有何確切根
    據得為合理之懷疑；況嗣經警持搜索票前往上開處所搜索結
    果，復未發現與毒品有關、應扣押之物，亦有搜索筆錄及無
    應扣押之物證明書各1 份足稽，更可徵斯時員警對於被告另
    有於96年9 月1 日施用海洛因之犯行毫無所悉，是故被告於
    警員訊問時、在有偵查犯罪職權之機關或個人發覺其犯罪前
    ，自動向承辦警員自首其施用第一級毒品海洛因之犯行，此
    為被告於審理中供明，並有被告於96年9 月1 日之警詢筆錄
    1 份附卷可憑，足認本案確係被告在警員未發現有確切之根
    據得為合理之懷疑前（即本案並未查扣得任何毒品或供施用
    毒品之工具等），即主動供述其施用第一級毒品海洛因，自
    係屬符合自首之要件無誤，爰依法予以減輕其刑。
四、量刑理由：
    被告已有施用毒品之前科紀錄，且甫因施用第一級毒品案件
    ，經法院判處有期徒刑11月確定、後並減為5 月又15日確定
    ，於96年7 月16日執行完畢（構成本案之累犯）等情，有臺
    灣高等法院被告前案紀錄表可證。詎前案執行完畢後未久，
    被告即再為本案犯行，詎前案執行完畢後未久，被告即為本
    案犯行，顯見被告戒絕毒品決心之不足，自應給予被告相當
    之刑期以茲矯正其惡行，另審度施用毒品為自戕行為，犯罪
    心態與一般刑事犯罪之本質並不相同，容應以「病人」之角
    度考量，並慮及施用毒品後常伴隨其餘反社會性之行為出現
    ，對社會造成危害，及其犯罪之動機、方法、手段、暨犯後
    坦承犯行，到庭態度良好等一切情狀，量處如主文所示之刑
    。
五、應適用之法條：
（一）刑事訴訟法第273 條之1 第1 項，第299 條第1 項前段、
      第310 條之2 、第454 條第2 項。
（二）毒品危害防制條例第10條第1項。
（三）刑法第11條前段、第47條第1 項、第62條前段。
六、補充說明
（一）按本判決係依刑事訴訟法第310 條之2 、第454 條第2項
      製作，依法僅需記載當事人欄、主文、犯罪事實、證據名
      稱、應適用之法條及得於10日內上訴之旨，並得以簡略方
      式為之；如認定之犯罪事實、證據及應適用之法條，與檢
      察官聲請簡易判決處刑書或起訴書之記載相同者，得引用
      之。
（二）又上揭所指應記載之「犯罪事實」，揆諸同法第308 條後
      段原關於有罪之判決書應記載「事實」之規定，已修正為
      應記載「犯罪事實」，核其修正之立法理由，即指明「犯
      罪事實」，係指符合犯罪構成要件之具體社會事實。是以
      構成犯罪事實以外之其他適用法律事實，例如刑罰加重（
      含累犯在內)或 減輕事由等，自可無須在「犯罪事實」欄
      中記載（法院辦理刑事訴訟案件應行注意事項第14 4 點
      參照），惟仍應於主文中予以表明，並於應適用之法條欄
      予以引用。
七、如不服本件判決，得自收受送達之日起10日內，向本院提起
    上訴。
本案經檢察官郭玄義到庭執行職務。
中　　華　　民　　國　　96　　年　　12　　月　　19　　日
                  刑事第四庭    法　官　周淡怡
以上正本證明與原本無異。
如不服本判決，應於判決送達後10日內，向本院提出上訴書狀，
上訴書狀應「敘述具體上訴理由」，並按他造當事人之人數附繕
本。「切勿逕送上級法院」。
中　　華　　民　　國　　96　　年　　12　　月　　19　　日
                                書記官  劉玫金
附錄論罪科刑法條全文
毒品危害防制條例第10條
施用第一級毒品者，處6月以上5年以下有期徒刑。
施用第二級毒品者，處3年以下有期徒刑。
